【裁判字號】    89,抗,458
【裁判日期】    890926
【裁判案由】    聲明異議
【裁判全文】
臺灣高等法院刑事裁定                              八十九年度抗字第四五八號
    抗  告  人
    即 聲請 人    甲○○
    被      告    乙○○
右列抗告人因聲明異議案件，不服臺灣臺北地方法院中華民國八十九年九月二十六日
裁定（八十九年度聲字第一三七三號）提起抗告，本院裁定如左：
    主  文
抗告駁回。
    理  由
一、按假釋出獄者，於假釋中付保護管束，違反保護管束規則情節重大者，得撤銷緩
    刑之宣告或假釋，刑法第九十三條第二項、第三項分別定有明文；又受保護管束
    人在保護管束期間內，應：(一)保持善良品行，不得與素行不良之人往還；(二)服從
    檢察官及執行保護管束者之命令；．．．，受保護管束人違反上開規定情形之一
    ，情節重大者，檢察官得聲請撤銷保護管束或緩刑之宣告，假釋中付保護管束者
    ，如有上開情形時，典獄長得報請撤銷假釋，保安處分執行法第七十四條之二第
    一款、第二款，第七十四條之三亦設有規定。再者，假釋經撤銷後，其出獄日數
    不算入刑期內，刑法第七十八條第三項明定斯旨，換言之，假釋經撤銷前所餘殘
    刑，仍應於撤銷假釋後續予執行。
二、本件抗告意旨略以：(一)按毒品危害防制條例其立法目的，在於防制毒品危害，維
    護國民身心健康，對於施用毒品之病患性犯人，係施以保安處分性質之觀察勒戒
    作為特別預防予以矯正，且對於繼續性施用毒品傾向者，亦施以強制戒治，足見
    本法是以「矯治處分」代替刑罰之施用，予以有施用毒品之人，有改過自新之機
    會。(二)受刑人雖於假釋中因不慎受人陷害誤觸法網，惟未受有期徒刑之宣告，更
    非故意涉有毒品危害防制條例罪嫌，即不得據此撤銷其假釋。況受刑人僅受戒治
    處分，並未對犯罪實體事實之有無加以認定，且為高雄地方法院檢察署八十九年
    度戒毒偵字第七一四號不起訴處分確定，更證明受刑人犯行情節輕微，或至少並
    非情節重大足以據為撤銷假釋，因而原裁定之撤銷顯與立法原意有違。(三)原裁定
    是因受刑人違反保護管束規則「情節重大」，據為撤銷假釋之理由，蓋受刑人准
    於假釋前所違犯者，係肅清煙毒條例（已於八十七年廢止），其重在刑罰，而假
    釋中所誤犯者係毒品危害防制條例，其重在「矯治處分」代替懲罰性刑罰，新法
    係接受吸毒為一病態性行為，且法律性質已有變更，綜上所陳，祈請撤銷原裁定
    ，遂提起抗告云云。
三、經原法院調取臺灣台北地方法院檢察署八十九年度執更字第二三六號執行卷全部
    卷宗，查閱被告乙○○執行情形：(一)、被告乙○○前於八十三年間因違反麻醉藥
    品管理條例案件，由臺灣臺北地方法院以八十三年度訴字第八一七號判處有期徒
    刑五年九月，經本院、最高法院駁回上訴確定；嗣於八十四年間又因違反麻醉藥
    品管理條例案件，經臺灣臺北地方法院以八十四年度易字第一九八八號判處有期
    徒刑八月確定。二案經臺灣臺北地方法院檢察署以八十四年度執智字第一四九七
    、三六五七號執行指揮書移送臺灣臺北監獄接續執行有期徒刑合計六年五月，刑
    期分別自八十四年二月十日起至八十九年十月二十二日止、八十九年十月二十三
    日起至九十年六月十日止。被告入監執行後，於八十七年九月二十二日經法務部
    以八十七年九月七日法矯字○二七六六七號函、臺灣臺東地方法院八十七年度
    聲字第一一三七號裁定准予假釋付保護管束出監，囑託臺灣高雄地方法院檢察署
    執行保護管束在案；(二)、詎被告於假釋期間，即八十八年五月二十七日，在高雄
    縣鳳山市○○○路一三○號克萊賓館等處施用第二級毒品安非他命，經臺灣高雄
    地方法院於八十八年五月二十九日以八十八年度毒聲字第三八六四號裁定送觀察
    、勒戒，因有繼續施用毒品傾向，再經臺灣高雄地方法院以八十八年度毒聲字第
    四三五三號裁定命施以強制戒治，後經准停止強制戒治付保護管束後，因期滿未
    再施用，為臺灣高雄地方法院檢察署以八十九年度戒毒偵字第七一四號不起訴處
    分確定等事實，有臺灣高雄地方法院檢察署檢察官八十八年度聲觀字第一九五八
    號聲請書、臺灣高雄地方法院八十八年度毒聲字第四三五三號裁定、臺灣高等法
    院檢察署刑案紀錄簡覆表及本院被告全國前案紀錄表在卷，查證屬實；(三)、是被
    告前開經送觀察、勒戒，再以有繼續施用毒品傾向，送強制戒治之事實，已足徵
    其於前開(一)保護管束期間未能保持善良品行，未服從保護管束命令，情節重大，
    經臺灣臺東監獄以被告於假釋中嚴重違反保護管束期間應遵守事項，違反保安處
    分執行法第七十四條之二第一款、第二款規定，情節重大為由，報請撤銷被告之
    假釋，經法務部函示臺灣臺北地方法院檢察署准予撤銷被告之假釋並應執行殘刑
    在案乙節，復有臺灣臺東監獄八十九年二月二十二日東監教字第０三三四號函、
    法務部八十九年二月十八日法八十九矯字第０００三０五號函、臺灣臺東監獄泰
    源分監八十八年十二月三十日泰所教字第三八八九號報請撤銷假釋報告表附卷
    可徵；(四)、復查臺灣臺北地方法院檢察署檢察官依上開函示函請臺灣高雄地方法
    院檢察署代為執行被告殘刑之事實，亦有臺灣臺北地方法院檢察署八十九年三月
    十七日北檢聰智執更二三六字第一０四００號函可資佐證，則臺灣高雄地方法
    院所以受託對被告乙○○執行殘刑，係因被告於假釋期間非法施用第二級毒品之
    行為，非聲請人所謂之不明原因。
四、綜上所述，原審法院因認被告於假釋保護管束期間，仍施用毒品，顯係與持有毒
    品素行不良之人往還（持有、或販賣、轉讓毒品者），進而取得、持有毒品，並
    施用毒品，此行為實已違反保安處分執行條例第七十四條之二第一款、第二款保
    護管束之保持善良品行，不得與素行不良之人往來，執行保護管束者命令之規定
    ，且情節重大，難以憑有保安處分之矯正、免刑之規定，而抹煞其犯罪行為之特
    性、主觀惡性，則法務部據此函請臺灣臺北地方法院檢察署檢察官予以撤銷假釋
    ，洵屬有據，核無不合。抗告意旨徒憑己見指摘原裁定不當，非有理由，應予駁
    回。
據上論斷，應依刑事訴訟法第四百十二條，裁定如主文。
中    華    民    國      八十九      年      十一      月    十四      日
                          臺灣高等法院刑事第二十一庭
                              審判長法  官  葉  騰  瑞
                                    法  官  黃  國  忠
                                    法  官  江  國  華
右正本證明與原本無異。
不得再抗告。
                                    書記官  吳  碧  玲
中    華    民    國     八十九       年      十一     月     十五      日


司法院資訊處製作；財團法人民間司法改革基金會備份。
